【裁判字號】    92,訴,244
【裁判日期】    920924
【裁判案由】    偽造有價證券等
【裁判全文】
臺灣臺北地方法院刑事判決                          九十二年度訴字第二四四號
    公  訴  人 臺灣臺北地方法院檢察署檢察官
    被      告 乙○○
    指定辯護人 甲○公設辯護人曾德榮
右列被告因偽造有價證券等案件，經檢察官提起公訴（九十一年度偵字第二五二五二
號），甲○判決如左：
    主  文
乙○○意圖供行使之用，而偽造有價證券，處有期徒刑年拾月。附件所示偽造之支
票壹紙沒收。
    事  實
一、乙○○曾於民國九十一年二月間因偽造有價證券等案件，經臺灣板橋地方法院判
    決有期徒刑三年六月，經上訴臺灣高等法院撤銷改判，仍處有期徒刑三年六月確
    定（以上不構成累犯），猶不知悔改，在設於臺北市○○路一五九號二十七樓普
    暉實業有限公司（下稱普暉公司）會計任職時，因為人作保積欠債務而需款孔急
    ，竟意圖為自己不法之所有，於民國九十一年八月九日十四時許，在上址普暉公
    司內，趁普暉公司負責人丙○○之妻賴麗梅不備之際，徒手竊取由賴麗梅所保管
    票號：ＷＴ0000000號之空白支票一紙及「普暉實業有限公司」、「丙○
    ○」之印章各一枚，得手後，意圖供行使之用，未得普暉公司責責人丙○○之同
    意，於同日十四時三十八分許，持前開竊得之支票及印章，至上海商業儲蓄銀行
    世貿分行（下稱上海銀行，址設：臺北市○○路一七一號之一），先在前開空白
    支票上，填載金額新台幣（下同）二百萬元、發票日九十一年八月九日，並盜用
    「普暉實業有限公司」及「丙○○」之印章蓋於發票人欄，而偽造如附件之支票
    ，足以生損害於上海銀行對於存取款管理之正確性及普暉公司、丙○○，再持該
    偽造支票交予上海銀行之行員而行使，使行員誤信支票係真正發票人所簽發，因
    而陷於錯誤，將票面金額二百萬元交付，乙○○得款後，復在上海銀行編號：0
    000000號「匯出匯款申請書」上之「匯款人戶名及證照號碼」欄，填寫「
    普暉實業有限公司」及「丙○○」名稱，以偽造該「匯出匯款申請書」，並持該
    偽造之「匯出匯款申請書」交予上海銀行之行員予以行使，足以生損害於普暉公
    司及丙○○，隨即將前開二百萬元轉匯至台新餐飲設備股份有限公司（下稱台新
    餐飲公司）於臺北銀行寶清分行帳號000000000000號之帳戶內。嗣
    於九十一年八月十四日丙○○、賴麗梅發現普暉公司存款有短少現象，經向上海
    銀行查證後，報警始查知上情。
二、案經丙○○訴由臺北市政府警察局信義分局報告臺灣臺北地方法院檢察署檢察官
    偵查起訴。
    理  由
一、訊據被告乙○○對於右揭偽造有價證券、「匯出匯款申請書」復予行使之犯行於
    偵查及甲○審理中均坦承不諱，惟矢口否認有竊取空白支票一紙及印章二枚之犯
    行，辯稱：其係公司會計，空白支票及印章係由其保管，並未竊取云云。經查，
    被告右揭竊取空白支票、印章之犯行，業據被告於警訊中供承：「在負責人之妻
    子賴麗梅的辦公桌抽屜內竊走該支票及印章」、「不是我保管的，該支票及印章
    是賴麗梅小姐保管的」等語，並有告訴人丙○○於偵查中證稱：「支票及印鑑均
    由我太太本人保管」等語，甲○審理時再證稱：「（問：被告在公司擔任何職？
    ）會計，負責公司應收帳款，沒有掌管公司印鑑章，被告當時利用我太太上廁所
    時，去偷取」等語可證，核與證人賴麗梅於警訊中所證：「支票是由我本人所保
    管」等語相符合；此外，被告偽造有價證券、「匯出匯款申請書」復予行使之事
    實，除前開被告之自白外，並有偽造如附表支票正反面、偽造「匯出匯款申請書
    」、贓物認領保管單各一紙在偵查卷可稽，被告之前開自白與事實相符，又有輔
    助證據證明，被告於偵查及甲○審理時所辯並無竊盜犯行云云，顯係卸責之詞，
    不足採信，本件事證明確，犯行堪以認定，應依法論科。
二、按行使偽造有價證券以使人交付財物，如果所交付者即係該證券本身之價值，則
    其詐欺取財仍屬行使偽造有價證券之行為，不另成立詐欺罪名（最高法院二十五
    年上字第一八一四號判例參照）；另「匯出匯款申請書」上之「匯款人戶名及證
    照號碼」欄內填寫匯款人戶名及證照號碼，僅在識別匯款儲戶為何人，以便銀行
    人員查出匯款存戶資料，既非表示匯款儲戶本人簽名之意思，則未經匯款儲戶本
    人授權而填寫其姓名，尚不生偽造署押問題（最高法院七十年台上字第二四八０
    號判例參照）。核被告所為，係犯刑法第三百二十條第一項之竊盜罪、第二百零
    一條第一項之偽造有價證券罪、第二百十六條、第二百十條之行使偽造私文書罪
    。被告竊取印章後持以蓋用，當然產生該印章之印文，僅成立盜用印章罪，不再
    論以盜用印文罪；盜用印章之行為係偽造有價證券之階段行為，為偽造有價證券
    罪所吸收；被告偽造有價證券後進而行使，其行使偽造有價證券之低度行為，應
    為偽造之高度行為所吸收；被告偽造私文書後進而行使，其偽造私文書之低度行
    為，應為行使偽造私文書之高度行為所吸收，均不另論罪。被告竊取支票之目的
    ，係為供偽造並於領款後再匯出之用，則其所犯竊盜罪、偽造有價證券罪及行使
    偽造文書罪間，有方法、結果之牽連關係，依刑法第五十五條之規定，應從一重
    之偽造有價證券罪論處。被告偽造「匯出匯款申請書」後持以行使，將所領取之
    二百萬元匯入台新餐飲公司，所涉行使偽造私文書之犯行，雖未據檢察官於起訴
    書中敘明，惟此部分事實，與前揭有罪之竊盜、偽造有價證券等罪間有裁判上一
    罪之牽連犯關係，為起訴效力之所及，甲○自應一併予以審理。爰審酌被告身為
    普暉公司職員，竟趁機竊取公司財物，復偽造普暉公司名義簽發支票持以行使，
    妨害支票交易安全及普暉公司之信用，前已因偽造有價證券案件，經臺灣高等法
    院判處有期徒刑三年六月，有臺灣板橋地方法院、臺灣高等法院判決書在卷可查
    ，猶不知悔改，而再犯本件偽造有價證券犯行及被告於犯罪後坦承部分犯行，已
    將犯罪所得款項全數返還予普暉公司，亦有告訴人丙○○於審理時之陳述在卷足
    憑等一切情狀，量處如主文所示之刑，以示懲儆。如附件所示偽造之支票一紙沒
    收。
據上論斷，應依刑事訴訟法第二百九十九條第一項前段，刑法第三百二十條第一項、
第二百零一條第一項、第二百十六條、第二百十條、第五十五條、第二百零五條，罰
金罰鍰提高標準條例第一條前段，判決如主文。
本案經檢察官楊朝森到庭執行職務
中    華    民    國      九十二      年      九      月    二十四      日
                                      臺灣臺北地方法院刑事第十四庭
                                          法  官  王  綽  光
右正本證明與原本無異。
如不服本判決，應於判決送達後十日內向甲○提出上訴狀（應抄附繕本）。告訴人或
被害人如對於本判決不服者，應具備理由請求檢察官上訴，其上訴期間之計算係以檢
察官收受判決正本之日期為準。
                                          書記官  潘  惠  梅
中    華    民    國      九十二      年      九      月    二十六      日
附件：
票號：ＷＴ0000000、發票人：普暉實業有限公司、付款人：上海商業儲蓄銀行世貿
分行、支票面額：新台幣貳佰萬元、發票日：九十一年八月九日之支票壹紙。
附錄論罪科刑法條：
刑法第二百零一條
意圖供行使之用，而偽造、變造公債票、公司股票或其他有價證券者，處三年以上十
年以下有期徒刑，得併科三千元以下罰金。
行使偽造、變造之公債票、公司股票或其他有價證券，或意圖供行使之用，而收集或
交付於人者，處一年以上七年以下有期徒刑，得併科三千元以下罰金。


司法院資訊處製作；財團法人民間司法改革基金會備份。
